【裁判字號】    90,上易,1242
【裁判日期】    900517
【裁判案由】    妨害名譽
【裁判全文】
臺灣高等法院刑事判決                            九十年度上易字第一二四二號
    上  訴  人
    即  被  告  甲○○
右上訴人因公然侮辱案件，不服臺灣臺北地方法院九十年度易字第四一八號，中華民
國九十年三月五日第一審判決（起訴案號：臺灣臺北地方法院檢察署八十九年度偵續
字第四七六號），提起上訴，本院判決如左：
    主  文
上訴駁回。
    事實及理由
一、甲○○於民國八十八年三月二十日上午十時四十分許，在臺北市○○○路○段二
    九八號二樓，其所經營之律師事務所之不特定人得以聞見之場所內，與乙○、吳
    鴻洲及丙○○三人，商議合夥業務之清算及分配所得事宜。因就分配金額發生齟
    齬，竟基於侮辱彼三人之犯意，先以「他媽的」等語辱罵彼等，旋將手中所持茶
    水潑灑乙○，再持吳鴻洲置於桌上之茶水向吳鴻洲潑灑。案經乙○、吳鴻洲、丙
    ○○訴請臺灣臺北地方法院檢察署檢察官偵查起訴。
二、本案經本院審理結果，認第一審以上訴人即被告甲○○犯刑法第三百零九條第一
    項之公然侮辱罪，已依調查證據之結果，詳予敘明採認之理由，酌情並援引刑事
    訴訟法第二百九十九條第一項前段，刑法第三百零九條第一項、第五十五條、第
    四十二條第二項，罰金罰鍰提高標準條例第一條前段、第二條，判處被告罰金（
    銀元）二千元，如易服勞役以（銀元）三百元折算一日。核其認事用法並無不合
    ，量刑亦屬適當，應予維持，並引用第一審判決書記載之理由及證據。
三、被告上訴意旨略以：
（一）其所經營之律師事務所，位處四層樓房之二樓位置，訪客要進入該事務所，必
      須按電鈴始得進入，非不特定人所得共見共聞之處所。
（二）事發之際，其手中持有保溫杯，內置半杯溫開水，因告訴人發現其不受脅迫，
      乙○並揚言要求新臺幣（下同）五、六千萬元時，彼三人很有默契地欠身，其
      認為彼三人即將不利於己，乃出自防衛之意，將手中溫開水潑向彼三人所處之
      位置。至於告訴人提出之錄音帶，雖存有其言「他媽的」之詞，然此應係其出
      自情急之下之發語詞，並無侮辱告訴人之意。
    是以，其主觀上並未存有貶損告訴人社會評價之意，客觀上亦不符公然之程度，
    自應受無罪之判決云云。
四、按刑法第三百零九條第一項之公然侮辱罪，祗須侮辱行為足使不特定人或多數人
    得以共見共聞，即行成立（參照司法院院字第二○三三號、第二一七九號解釋意
    旨）。次按該項公然侮辱罪，僅須行為人以粗鄙之言語、舉動、文字、圖畫，侮
    謾、辱罵或為其他輕蔑他人人格之行為已足。經查：
（一）本件事發地點為被告所經營之律師事務所，為被告所不爭。該處既屬營業場所
      ，且當時正值上班時間，被告僱用之人員黃淑英原亦在場，嗣奉被告指示外出
      取信，至被告辱罵告訴人及潑水，另動手打傷告訴人（被告傷害部分，另經法
      院判處有期徒刑四月確定）後，黃淑英始取信返回；而被告打傷告訴人後，告
      訴人乙○報警，員警前來之後，亦有一名婦人欲進入該事務所，經被告叱令出
      去等情，則有告訴人提出當日之錄音帶及譯文可憑（見臺灣臺北地方法院檢察
      署八十八年度偵字第八○七五號卷影本第九頁背面、第十七頁背面、第二十七
      頁），足見係不特定人得共見共聞處，已可認定無誤。被告指稱要進入該事務
      所者，必須先按電鈴云云，核與事實不符。
（二）徵諸前開錄音帶及譯文，本件事發之際，係被告先稱：「．．．你（指乙○）
      還有五百五十萬元」，乙○答稱：「我告訴你（指被告），我要，起碼還有五
      、六千萬」，此時，被告即出言：「五、六千萬？他媽的！」，隨即拿茶杯將
      水潑向乙○及吳鴻洲。顯見，被告應係在聽聞告訴人乙○稱伊還有五、六千萬
      元可索還等詞之際，心生不悅，乃口出穢言及以水潑灑，以該粗鄙之言語及舉
      動，辱罵及輕蔑告訴人人格。所辯無心侮辱云云，亦非真實。
    綜上所述，被告上訴意旨所稱云云，均非可採。其據以指摘原判決有所違誤，為
    無理由，應予駁回。
據上論斷，應依刑事訴訟法第三百七十三條、第三百六十八條，判決如主文。
本案經檢察官謝英民到庭執行職務。
中    華    民    國     九十     年      五        月       十七       日
                              臺灣高等法院刑事第五庭
                                  審判長法  官  曾  德  水
                                        法  官  趙  功  恆
                                        法  官  林  立  華
右正本證明與原本無異。
不得上訴。
                                        書記官  廖  月  女
中    華    民    國     九十     年      五        月       十七       日
附錄本案論罪科刑法條全文：
刑法第三百零九條第一項：
公然侮辱人者，處拘役或三百元以下罰金。
（罰金額度已提高為十倍）


司法院資訊處製作；財團法人民間司法改革基金會備份。
